最高法院刑事判決　　　　　　一○○年度台上字第一二六六號
上　訴　人　陳以舜
上列上訴人因違反毒品危害防制條例案件，不服台灣高等法院花
蓮分院中華民國九十九年十二月三十日第二審判決（九十九年度
上訴字第二五一、二五二號，起訴案號：台灣花蓮地方法院檢察
署九十九年度偵字第二三五二號），提起上訴，本院判決如下：
    主  文
上訴駁回。
    理  由
按刑事訴訟法第三百七十七條規定：上訴於第三審法院，非以判
決違背法令為理由，不得為之；是提起第三審上訴，應以原判決
違背法令為理由，係屬法定要件。如果上訴理由書狀並非依據卷
內訴訟資料具體指摘原判決不適用何種法則或如何適用不當，或
所指摘原判決違法情事顯與法律規定得為第三審上訴理由之違法
情形不相適合時，均應認其上訴為違背法律上之程式，予以駁回
。本件原判決綜合全案證據資料，本於事實審法院之推理作用，
認定上訴人陳以舜有其事實欄所載販賣第二級毒品安非他命予吳
正國、劉志義犯行，因而維持第一審論上訴人以販賣第二級毒品
罪（累犯），並依刑法第五十九條規定酌減其刑後，處有期徒刑
三年八月之判決，因而駁回上訴人在第二審對於此部分之上訴（
第一審關於上訴人轉讓禁藥一罪及其餘販賣第二級毒品二罪部分
，均已判刑確定）。已詳敘其所憑證據及認定之理由；對於上訴
人所辯何以不足採信，亦在理由內詳加指駁及說明，俱有卷存證
據資料可資覆按。上訴人上訴意旨略以：證人吳正國、劉志義於
偵查及第一審之陳述，分屬傳聞證據及供述證據，原判決並未說
明該二證人所述是否具有可信之特別情況暨有使用該等證據之必
要性，遽認具有證據能力，顯屬不當。又原審未調查有無販賣毒
品所使用之磅秤、分裝袋或帳冊等補強證據，僅憑證人吳正國、
劉志義之陳述，遽認伊有販賣安非他命犯行，亦有未合。再吳正
國、劉志義所述至多僅能證明伊曾在路上與劉志義偶遇交談，及
劉志義事後身上即有安非他命之事實而已，其餘則屬聽聞或臆測
之詞，原審遽採為伊販賣安非他命之證據，自非允洽。又伊係將
安非他命無償轉讓吳正國及劉志義，並未要求代價，事後劉志義
雖向吳正國索取新台幣（下同）五百元，但並未交付伊。原判決
遽認伊係以五百元販賣安非他命一小包予吳正國及劉志義，尚嫌
率斷。此外，伊若因小孩生病急需現金而萌販賣毒品營利之意圖
，豈會讓吳正國及劉志義賒欠毒品價金？原判決徒憑推測之詞遽
認伊有販賣毒品營利之意圖，亦屬可議云云。惟證據之取捨及事
實之認定，均為事實審法院之職權，倘其採證認事並未違反證據
法則，自不得任意指為違法而執為適法之第三審上訴理由。原審
於民國九十九年十二月二日行準備程序時，受命法官訊以：「對
於檢察官所提出證據方法之證據能力有何意見？」；上訴人之選
任辯護人答稱：「吳正國、劉志義於原審（即第一審）、偵查中
的證據能力不爭執，僅爭執證明力，其餘均不爭執」等語。上訴
人亦答稱：「如辯護人所言」；有原審上開準備程序筆錄可稽（
見原審九十九年度上訴字第二五二號卷第四十六頁）。上訴人於
原審既對證人吳正國、劉志義於偵查中及第一審陳述之證據能力
不爭執，即係同意作為本件之證據，則原判決採為上訴人犯罪之
證據，於法並無不合。上訴意旨空言指摘原判決採證不當，要非
依據卷內資料執為指摘之適法第三審上訴理由。又原判決以吳正
國於偵查及第一審所證：「上訴人於案發當時以缺錢為由，向伊
兜售五百元安非他命，經伊同意後由劉志義下車向上訴人拿取，
惟當時身上未帶錢，故以欠款方式先取得安非他命，隔日伊有交
付五百元予劉志義代轉上訴人，但不知劉志義有無將價款交予上
訴人」等語。核與劉志義於第一審所述：「上訴人當時對伊等稱
：小孩剛滿月要看醫生，身上沒錢，這包安非他命算五百元，吳
正國說好，惟因當時身上沒錢，上訴人同意欠款，並將安非他命
交予伊，隔日吳正國有拿五百元要伊交給上訴人，但伊並未拿給
上訴人」等語相符；復與上訴人在第一審及原審所供：吳、劉二
人當時有向伊表示願以五百元向伊購買安非他命，伊就回家拿了
少許安非他命交給吳、劉二人，但伊並未向吳、劉二人收錢等語
大致相符，因認吳正國、劉志義所為不利於上訴人之證述為可信
，而採為上訴人犯罪之證據，已於理由內論敘說明綦詳，核其論
斷與經驗、論理法則無違。上訴意旨對於原審前揭採證認事職權
之適法行使任意指摘，亦非合法之第三審上訴理由。再販賣毒品
方式不一，有大盤、中盤或小型毒梟分裝毒品販賣多人，亦有施
用者之間偶發性小型零星交易；前者或須使用磅秤、帳冊或分裝
袋作為販賣工具，後者則未必須藉助上述工具即可完成。本件販
賣毒品情形既屬後者，自無從查獲上述販毒工具作為佐證。惟原
判決依據吳正國、劉志義之證述及上訴人之供述，既認已足資證
明上訴人有本件販賣毒品之事實，縱未查獲上述販毒工具或調查
其他證據，亦不影響本件事實之認定。上訴意旨謂原審未調查有
無販毒工具作為佐證，而指摘原判決採證不當，同非適法之第三
審上訴理由。至其餘上訴意旨，無非仍就原審採證認事職權之適
法行使，以及原判決已明確論斷說明之事項，暨其有無販賣毒品
營利意圖之單純事實再事爭辯，均非依據卷內資料具體指摘原判
決不適用何種法則或如何適用不當，顯與法律規定得為第三審上
訴理由之違法情形不相適合。按之首揭說明，其上訴為違背法律
上之程式，應予駁回。
據上論結，應依刑事訴訟法第三百九十五條前段，判決如主文。
中    華    民    國  一○○  年    三    月   十七   日
                      最高法院刑事第六庭
                          審判長法官  洪  文  章  
                                法官  王  居  財  
                                法官  郭  毓  洲  
                                法官  沈  揚  仁  
                                法官  林  秀  夫  
本件正本證明與原本無異
                                      書  記  官  
中    華    民    國  一○○  年    三    月  二十一  日
                                                      Ｑ